【裁判字號】    99,交易,217
【裁判日期】    991230
【裁判案由】    過失傷害
【裁判全文】
臺灣板橋地方法院刑事判決             99年度交易字第217號
公  訴  人  臺灣板橋地方法院檢察署檢察官
被      告  吳國龍
選任辯護人  徐國勇律師
            黃育勳律師
上列被告因過失傷害案件，經檢察官提起公訴（98年偵字第3032
0 號），本院判決如下：
    主  文
吳國龍因過失傷害人，處有期徒刑肆月，如易科罰金，以新臺幣
壹仟元折算壹日。
    事  實
一、吳國龍於民國98年4 月29日下午8 時30分許，駕駛車號1737
    - PJ號自用小客車，沿（改制前）臺北縣新莊市○○路由南
    往北方向行駛至建國一路口停等紅燈，適簡妤欣自（改制前
    ）臺北縣新莊市○○路由西往東方向沿行人穿越道步行穿越
    中正路。吳國龍應知汽車行經行人穿越道，遇有行人穿越時
    ，無論有無交通指揮人員指揮或號誌指示，均應暫停讓行人
    先行通過；且汽車起駛前應注意前後左右有無障礙或車輛行
    人，並應讓行進中之車輛行人優先通行，而依當時又無何不
    能注意之情狀，竟疏未注意簡妤欣正自前方穿越行人穿越道
    之情形，猶貿然向前行駛，而其駕駛之自小客車右前車頭遂
    撞擊簡妤欣身體右側，使簡妤欣往左側倒地，過程中並撞擊
    正騎乘之車號099-DCG 重型機車行經與吳國龍所駕駛上揭車
    輛同向右側之陳宜婷之左手上臂，簡妤欣因而受有左踝撕裂
    傷、左膝挫傷、右小腿、右踝部挫擦傷、左踝開放性骨折、
    左脛骨骨折等傷害。嗣經吳國龍報警處理，經警前往現場處
    理時，吳國龍於職司偵查權之公務員發覺其犯罪前，當場承
    認其為肇事人而接受裁判。
二、案經簡妤欣訴由臺灣板橋地方法院檢察署檢察官偵查起訴。
    理  由
一、證據能力：
（一）按刑事訴訟法第159 條第1 項規定：「被告以外之人於審
      判外之言詞或書面陳述，除法律有規定者外，不得作為證
      據」；其立法本旨係以證人於審判外之言詞或書面陳述，
      屬於傳聞證據，此項證據，當事人無從直接對於原供述者
      加以詰問，以擔保其真實性，法院亦無從直接接觸證人而
      審酌其證言之憑信性，違背直接審理及言詞審理之原則，
      除具有必要性及信用性情況之除外者外，原則上不認其有
      容許性，自不具證據能力；至所謂具有必要性及信用性情
      況者，例如刑事訴訟法第159 條之1 、之2 、之3 、之4
      、之5 情形，仍例外認其有證據能力，然此乃係指法院未
      於審判期日傳喚相關證人到庭，案件僅能依靠該等證人於
      審判外之陳述以為判斷之情形，始需就該等審判外供述證
      據嚴格依照刑事訴訟法第159 條之1 至之5 所定要件一一
      檢視各該證人之供述，作為證據之資格。倘法院已經依據
      當事人聲請傳喚證人到庭接受檢辯雙方之交互詰問，則法
      院既已透過直接、言詞審理方式檢驗過該證人之前之證詞
      ，當事人之反對詰問權亦已受到保障得以完全行使之情況
      下，該等審判外證據除有其他法定事由（例如：非基於國
      家公權力正當行使所取得或私人非法取得等，而有害公共
      利益，即以一般證據排除法則為判斷），應認該審判外供
      述已得透過審判程式之詰問檢驗，而取得作為證據之資格
      ，亦即其審判外供述與審判中供述相符部分，顯然已經構
      成具備可信之特別情狀，當然有證據資格（實務上之作用
      常為引用該等陳述與審判中陳述相符，強化該證人供述之
      可信度），其不符部分，作為檢視審判中所為供述可信與
      否之彈劾證據，當無不許之理，甚者，其不符部分倘係於
      司法警察、檢察事務官調查中之供述，作為認定被告犯罪
      與否或不構成犯罪與否之證據，亦僅需依照刑事訴訟法第
      159 條之2 規定，斟酌其審判外供述作成外部環境、製作
      過程、內容、功能等情況認為之前供述較為可信，即可取
      得證據資格，而作為認定事實之證據資格（最高法院94年
      度臺上字第2507號、95年度臺上字第2515號判決意旨參照
      ）。查本件證人即告訴人簡妤欣經本院於審判期日傳喚到
      庭，行交互詰問程序，直接言詞審理檢視其證詞，並給予
      當事人詰問之機會，且再提示並告以本判決下列所引用之
      證人即告訴人告訴人簡妤欣於警詢、偵訊筆錄之要旨，由
      當事人依法辯論，故上揭告訴人簡妤欣於警詢、偵查中時
      之指述，當然已取得作為證據之資格，而有證據能力。
（二）次按公務員依其職務所製作之紀錄文書及證明文書，除能
      證明有顯不可信之情況外，具有證據能力，而得作為認定
      犯罪之證據，刑事訴訟法第159 條之4 定有明文。查偵查
      卷內所附之道路交通事故現場圖（見98年度他字第5401號
      卷第34頁，98年度偵字第30320 號卷第26、27頁）、道路
      交通事故調查報告表（見98年度他字第5401號卷第35、36
      頁）等，均分別為警員黃獻輝、蔡昀燃於車禍發後至現場
      觀察繪製，均係公務員於審判外，本於其知覺、記憶，所
      表達之文書，其中有關本案車禍現場之相關車輛位置、倒
      地位置、現場道路之號誌與標線、當時路況、車損狀況所
      作之紀錄，係屬記錄警員基於其職務根據現場實況所製作
      之紀錄文書，因該等公務員有據實製作之義務，復無利害
      關係，而現場歷經相當時日，難以重建，實有尊重該等紀
      錄文書之必要性，依刑事訴訟法第159 條之4 第1 款之規
      定，該等文書有關上開事實紀錄部分，俱有證據能力。
（三）按被告以外之人於審判外之陳述，雖不符刑事訴訟法第15
      9 條之1 至之4 條之規定，而經當事人於審判程序同意作
      為證據，法院審酌該言詞陳述或書面陳述作成時之情況，
      認為適當者，亦得為證據。當事人、代理人或辯護人於法
      院調查證據時，知有第159 條第1 項不得為證據之情形，
      而未於言詞辯論終結前聲明異議者，視為有前項之同意，
      刑事訴訟法第159 條之5 定有明文。本件當事人就下列財
      團法人佛教慈濟綜合醫院臺北分院99年6 月15日慈新醫文
      字第990779號函、99年8 月20日慈新醫文字第99 1072 號
      函所附病情說明書及病歷資料影本、98年6 月30日診斷證
      明書；新泰綜合醫院99年8 月17日（99）新泰管字第9901
      84號函及所附急診就醫之病歷影本、（改制前）臺北縣政
      府警察局新莊分局99年5 月18日北縣新交字第0990024362
      號函之各項證據方法之證據能力未於言詞辯論終結前聲明
      異議，本院審酌上開各該證據均非非法取得之證據，並無
      證據力明顯過低之情形，復經本院於審判期日就上開證據
      進行調查、辯論，依法自有證據能力。
二、認定事實所憑之證據及認定之理由：
    訊據被告吳國龍固坦承於98年4 月29日下午8 時30分許，駕
    駛車號1737- PJ號自用小客車，沿（改制前）臺北縣新莊市
    ○○路由南往北方向行駛至建國一路口停等紅燈，經紅燈轉
    為綠燈時，伊開車滑行，伊突見告訴人簡妤欣從伊車輛左前
    方跑過來，伊就踩煞車、拉起手煞車；停車後伊見到告訴人
    簡妤欣倒在地上；而告訴人從伊前方跑過去時，伊右手邊第
    2 輛機車亦與告訴人發生擦撞，停車後伊下車見到機車倒地
    等情（見本院卷第18頁），惟矢口否認有何過失傷害犯行云
    云，辯稱：當天伊開車並未撞到告訴人簡妤欣云云；選任辯
    護人則以：告訴人簡妤欣當時係於路口時為綠燈當時，闖紅
    燈橫越該路口，被告一發現告訴人簡妤欣衝出馬上煞車，並
    未碰撞到告訴人簡妤欣，此有告訴人簡妤欣之病歷資料可為
    佐證，且依事發後現場照片，被告所駕駛車輛距離告訴人簡
    妤欣超過3 公尺以上，故告訴人簡妤欣應非被告所駕車輛所
    撞擊；且被告於該情形下僅能為緊急煞車，不能僅以為注意
    車前狀況相當結果責任認定被告有過失云云置辯。經查：
（一）告訴人簡妤欣於98年4 月29日下午8 時30分許，自（改制
      前）臺北縣新莊市○○路由西往東方向沿行人穿越道步行
      穿越中正路時，行走至中正路第3 、4 車道（即中正路往
      北方向之內側及外側車道）時尚未有車輛駛動，直到跨越
      第3 車道將至第4 車道時，被告駕駛之休旅車突然衝出，
      該車右前方撞擊伊身體右側，後來伊滾到地上，過程中伊
      不確定是否有與機車發生擦撞；休旅車在動之時，伊有將
      右手舉起，不到3 秒，休旅車就撞過來；伊因為感覺車燈
      越來越亮，有車子要衝出來，所以伊才將手舉起；伊的身
      體右側被撞後，身體左側倒地，往斜前方倒地，因為伊右
      側背有包包，就整個人翻滾；後來伊發現自己倒在地上，
      就嘗試要站起來，但伊發現腳流血站不起來，所以就用坐
      的等情明確（見本院卷第92背面- 96頁），核與其於偵查
      中所指述：98年4 月29日晚上8 點半，伊要走中正路的行
      人穿越道往建國一路方向行走，伊走道第3 車道到第4車
      道中間時，被告的車子突然衝出來，伊將右手舉起來提醒
      被告仍有行人在穿越，被告仍開車撞擊，於是伊倒地翻滾
      ，伊的腳踝流血，身上有擦傷，伊的腳骨折；被告的車子
      撞擊點在車子的右前方，撞到伊身體右側，伊往左側倒等
      情（見98年度他字第5401號卷第20頁）；及於警詢中供述
      ：伊當時走在中正路斑馬線上，到了路中的時候，突然有
      一部休旅車從伊右側身體撞上來，撞上後，伊就在地上滾
      好幾圈；對方自小客車擦撞伊右邊身體，伊不清楚有無與
      機車發生擦撞等情（見98年度他字第5401號卷第37頁）均
      大致相符。是告訴人簡妤欣自警詢、偵查乃至本院審理時
      ，均明確一致指述在上揭時、地，其行走在行人穿越道上
      遭被告所駕駛休旅車撞擊其身體右側，因而其往其左側倒
      地受傷等情節明確。又證人陳宜婷於98年4 月29日下午8
      時30分騎乘機車行經上揭（改制前）臺北縣新莊市○○路
      與建國一路口時，伊與朋友在等紅綠燈，伊看見綠燈，前
      面機車騎士已經駛過，伊要通過時，伊就不知道被什麼東
      西撞到伊左手上臂，伊被撞倒，機車壓在伊身上，當時伊
      沒有看到撞伊物體之影像，伊倒地後就看見一位女生坐在
      地上；伊在起步當時只看見一輛汽車停在伊旁邊（左側）
      ，該輛車是車號1737-PJ ，是路口第1 輛汽車；伊記得伊
      朋友只有幫伊將機車立起來；伊當時感覺左手上臂有東西
      撞擊時，伊騎乘機車已經啟動，並騎過斑馬線；伊被撞擊
      倒地位置大約在車禍發生後機車遭立起之位置等情，業經
      證人陳宜婷於本院審理時證述明確（見本院卷第69- 72頁
      ）。可見告訴人簡妤欣並非遭證人陳宜婷騎乘機車撞擊倒
      地，此情與告訴人簡妤欣上揭指述係遭被告駕車撞擊等情
      相合。另外依照車禍發生後照片（見98年度他字第5401號
      卷第41頁下方編號11、12號；98年度偵字第30320 號卷第
      11頁），被告所駕駛車輛之車頭已經超越該路口之行人穿
      越道斑馬線，告訴人簡妤欣則坐在被告所駕駛車輛停止位
      置之右前方，而告訴人簡妤欣所坐位置旁有立一輛機車情
      形，其相對位置亦與警員蔡昀燃繪製之道路交通事故現場
      圖（見98年度偵字第30320 號卷第27頁）大致相合，且上
      揭現場照片，亦與警員蔡昀燃處理當時所見情形相符等情
      ，亦經警員蔡昀燃於本院審理時證述明確（見本院卷第68
      頁背面）。參以告訴人簡妤欣於本院審理時證述：伊行走
      在斑馬線上，且伊習慣走在斑馬線內側，靠近車子的那端
      一節（見本院卷第93頁背面）及證人陳宜婷上揭證述：伊
      被撞擊倒地位置大約在車禍發生後機車遭立起之位置而言
      （見本院卷第69 - 72 頁），告訴人簡妤欣原本即行走在
      行人穿越道（斑馬線上），如非遭到被告所駕車輛右前車
      頭之撞擊，豈會自動往右前方前進而撞擊證人陳宜婷正騎
      乘機車之左手上臂，而導致證人陳宜婷及機車在告訴人簡
      妤欣倒地位置旁倒地。是由上揭車禍發生後被告所駕車輛
      停放位置、告訴人簡妤欣及證人陳宜婷及機車倒地位置研
      判，益徵告訴人簡妤欣上揭證述應與車禍發生過程相符，
      而值採信。另被告吳國龍於本院審理時供稱：當時伊駕車
      在路口停等紅燈，燈號由橫燈轉為綠燈時，伊放開腳煞車
      往前滑行，突見告訴人簡妤欣從伊左側跑出等情（見本院
      卷第12 4頁），核與其於警詢、偵查中所供燈號轉變為綠
      燈，起步後時速約5 公里，發現告訴人簡妤欣從伊左側跑
      出情節大相合（見98年度他字第5401號卷第39、20頁），
      可見被告駕車碰撞到告訴人簡妤欣身體右側當時，車時尚
      緩，撞擊力道應非鉅大，故告訴人簡妤欣身體右側未有明
      顯直接因撞擊留下之傷勢，亦與常理無違，則無法遽以告
      訴人簡妤欣車禍後，身體右側無明顯撞擊傷痕，遽以推斷
      被告所駕駛車輛並未撞擊告訴人簡妤欣。是被告辯稱：當
      天伊開車並未撞到告訴人簡妤欣云云，顯係事後卸責之詞
      ，不足採信。
（二）告訴人簡妤欣於98年4 月29日受有左踝撕裂傷、左膝挫傷
      、右小腿擦傷、左踝開放性骨折、左脛骨骨折等傷害一節
      ，亦有財團法人佛教慈濟綜合醫院臺北分院99年6 月15日
      慈新醫文字第990779號函、99年8 月20日慈新醫文字第99
      1072號函所附病情說明書及病歷資料影本、98年6 月30日
      診斷證明書；新泰綜合醫院99年8 月17日（99）新泰管字
      第990184號函及所附急診就醫之病歷影本等在卷可按（見
      本院卷第85-89 、107-110 、98年度他字第5401號卷第32
      頁、本院卷第101-104 頁），則告訴人簡妤欣受有左踝撕
      裂傷、左膝挫傷、右小腿擦傷、左踝開放性骨折、左脛骨
      骨折等傷害，就受傷位置情形，亦與告訴人簡妤欣上揭證
      述，其遭被告駕車撞擊身體右側，因而往身體左側倒地、
      翻滾等受傷經過，並無明顯異常，足認定告訴人簡妤欣確
      因本件車禍碰撞倒地，受有上揭傷害。復有道路交通事故
      調查報告表（一）、（二）各1 份（偵卷第23至25頁）在
      卷可按。
（三）按汽車行經行人穿越道，遇有行人穿越時，無論有無交通
      指揮人員指揮或號誌指示，均應暫停讓行人先行通過。又
      起駛前應顯示方向燈，注意前後左右有無障礙或車輛行人
      ，並應讓行進中之車輛行人優先通行。交通安全規則第10
      3 條第2 項、第89條第1 項第6 款分別定有明文。是被告
      於上揭時、地，駕車行經該路口，無論有無號誌指示，亦
      即縱算燈號指示為綠燈，駕車行經行人穿越道均應暫停讓
      行人先行通過，且於該路口紅燈轉為綠燈起步當時必要注
      意其前方是否有行人正通過行人穿越道，並應讓行進中之
      行人優先通行，至於告訴人簡妤欣是否係闖紅燈穿越馬路
      ，僅為告訴人簡妤欣就本件車禍發生其有無民事責任上與
      有過失判斷問題，並無解免被告未暫停讓行人先行通過之
      過失犯行之成立。被告領有合格駕照為汽車駕駛人，於上
      述時地駕車，自應遵守上開規定，而依上開道路交通事故
      調查表所載，本件案發時天候情、夜間有照明、路面柏油
      、乾燥、無缺陷、無障礙物、視距良好、號誌正常，且依
      據現場照片（見98年度他字第5401號卷第40頁編號1 、2
      、3 號）而言，被告駕駛車輛於該路口停等紅燈，其前正
      前方視野並無任何足以遮蔽視線情形存在，如被告於開車
      前只要善加注意，應可發現從其左手邊出現之在行人穿越
      道上之告訴人簡妤欣，是被告客觀上並無不能注意之情形
      ，被告疏未注意，而於起駛前未注意其前方有無行人行經
      ，且行經行人穿越道，未讓正在穿越該路口之告訴人簡妤
      欣先行，至其所駕車輛右前車頭碰撞告訴人簡妤欣，被告
      對於本件車禍之發生顯有過失。而告訴人簡妤欣因本件車
      禍受有左踝撕裂傷、左膝挫傷、右小腿擦傷、左踝開放性
      骨折、左脛骨骨折等傷害，已如上述，被告上揭過失行為
      與告訴人簡妤欣所受傷害間，確具有相當之因果關係，本
      件事證明確，被告過失傷害之犯行，應可認定。至於被告
      及選任辯護人以告訴人簡妤欣是否闖紅燈穿越該路口置辯
      部分縱然屬實，由於汽車行經行人穿越道，遇有行人穿越
      時，無論有無交通指揮人員指揮或號誌指示，均應暫停讓
      行人先行通過之注意義務為交通安全規則第103 條第2 項
      所明定，無論當時交通號誌燈號為何，告訴人簡妤欣是否
      闖紅燈，均無以解免被告該注意義務，以及被告能注意而
      未予注意之刑事過失責任，是選任辯護人請求勘驗被告於
      偵查中所提出之該路口交通號誌時相錄影，以證明告訴人
      簡妤欣當時係闖紅燈一節，自無調查必要；另由於本案事
      證以臻明確，被告過失傷害犯行足堪認定，是公訴人聲請
      將本件車禍送請中華車輛交通事故鑑定技術研究學會鑑定
      告訴人簡妤欣是否有過失以及將被告、告訴人簡妤欣送請
      測謊鑑定部分，均已無調查必要，均附此指明。
（四）綜上所述，本案事證明確，被告過失傷害犯行堪以認定，
      應依法論科。
三、論罪與科刑之審酌：
（一）核被告吳國龍所為，係犯刑法第284 條第1 項前段之過失
      傷害罪。
（二）被告汽車駕駛人，行經行人穿越道不依規定讓行人優先通
      行，因而致人受傷，應依道路交通管理處罰條例第86條第
      1 項之規定，加重其刑至二分之一。
（三）查被告於肇事後以行動電話報案，辦案時未陳述姓名，被
      告於警方到場時吳國龍，仍在事故現場，並自承係本起事
      故當事人等情，此有（改制前）臺北縣政府警察局新莊分
      局99年5 月18日北縣新交字第0990024362號函在卷可佐（
      本院卷第40頁），是被告在未有職司偵查權之公務員發覺
      前，在肇事現場向前來處理之員警表示為本件車禍肇事人
      ，符合自有之要件，爰依刑法第62條規定予以減輕其刑，
      並先加後減之。
（四）量刑：爰審酌被告未注意行人穿越道上有行人通行，貿然
      起駛之駕駛行為，導致告訴人簡妤欣受有上述傷害，至今
      未能與告訴人達成和解，亦尚未賠償告訴人任何損失，惟
      被告於車禍發生後已報警處理並在場等候而未逃避，等一
      切情狀，量處如主文所示之刑，並諭知易科罰金折算標準
      ，以示懲儆。
四、據上論斷，應依刑事訴訟法刑事訴訟第299 條第1 項前段，
    道路交通管理處罰條例第86條第1 項，刑法第284 條第1 項
    前段、第62條前段、第41條第1 項前段，刑法施行法第1 條
    之1 第1 項、第2 項前段，判決如主文。
本案經檢察官朱俊銘、陳映蓁到庭執行職務。
中    華    民    國    99    年    12    月    30    日
                      刑事第二十一庭  法  官  方鴻愷
以上正本證明與原本無異。
如不服本判決應於收受本判決後10日內向本院提出上訴書狀，其
未敘述上訴理由者，並得於提起上訴後10日內向本院補提理由書
狀（均須按他造當事人之人數附繕本）「切勿逕送上級法院」。
                                      書記官   江怡萱
中    華    民    國   100    年    1     月    3     日
中華民國刑法第284條
因過失傷害人者，處6 月以下有期徒刑、拘役或500 元以下罰金
，致重傷者，處1 年以下有期徒刑、拘役或500 元以下罰金。
從事業務之人，因業務上之過失傷害人者，處1 年以下有期徒刑
、拘役或1,000 元以下罰金，致重傷者，處3 年以下有期徒刑、
拘役或2,000 元以下罰金。

司法院資訊處製作；財團法人民間司法改革基金會備份。
